臺北高等行政法院判決　　　　　　　　　　　　　　　　八十九年度簡字第二七號
　　原　　　告　甲○○
　　被　　　告　行政院農業委員會
　　代　表　人　陳希煌（主任委員）
右當事人間因老年農民福利津貼事件，原告不服行政院農業委員會中華民國八十九年
六月三十日（八九）農訴字第八九００九七一五八號訴願決定，提起行政訴訟。本院
判決如左：
　　主  文
原告之訴駁回。
訴訟費用由原告負擔。
　　事  實  及　理　由
一、事實概要：緣原告於民國（下同）八十八年七月三十日依八十七年十一月十一日
    修正公布施行之老年農民福利津貼暫行條例第五條規定申請補發老年農民福利津
    貼，嗣經被告之受託機關勞工保險局審核後認定原告請求補發八十五年一月至二
    月之老年農民福利津貼每月新台幣（下同）三千元，計六千元，因當時未依規定
    辦理申請，又無得申請追溯補發之情形，故不予補發。原告不服，提起訴願遭駁
    回，仍不甘服，遂向本院提起行政訴訟。
二、原告起訴意旨略稱，八十四年六月八日發布實行老年農民福利津貼申領及核發辦
    法之後，原告之先母張春連，曾經申請老年農民福利津貼，因資格不符被駁回。
    八十五年四月六日雲林縣斗南鎮農會才又將先母之申請書，檢送勞工保險局農保
    部審核。先母於八十五年二月十二日前往美國探親遊覽，於同年四月十二日於美
    國去世。八十七年十一月十一日修正老年農民福利津貼暫行條例公佈實行之後，
    八十八年原告才以繼承人身分申請補發。原告收到勞工保險局保受字第六六六三
    ０六六號來函前，先母設立於雲林縣斗南鎮農會之存款帳戶，八十五年五月廿日
    就已主動匯入兩筆八十五年三至四月之老農津貼，當時先母已經去世一個多月，
    而八十七年十一月十一日所修正之老年農民福利津貼尚未公佈實行，原告尚未以
    繼承人身分申請補發。足證該兩筆老農津貼，係依據八十四年六月八日發布實行
    之老年農民福利津貼申領及核發辦法，就先母生前申請老年農民福利津貼而匯款
    。訴願決定書第三頁稱，先母未依八十四年六月八日發布實行老年農民福利津貼
    申領及核發辦法，申請發給福利津貼，所以不予補發八十五年一至二月之福利津
    貼要無違誤云云，顯然與事實不符。又既然依財政部財稅資料中心提供資料比對
    ，先母八十五年一月至二月之所得財產未超過標準及無專任農業外職業，卻又指
    稱原告自不得依八十七年十一月十一日修正公佈施行之老年農民福利津貼暫行條
    例第五條規定申請補發，顯然十分矛盾。倘八十五年一月至二月老年農民津貼不
    予補發，係因先母未依八十四年六月八日發布實行老年農民福利津貼申領及核發
    辦法申請發給福利津貼，那麼原告八十八年申請補發，卻准許發給八十四年六月
    至十二月之老農津貼，豈不發生嚴重矛盾云云。
三、按「老年農民年滿六十五歲，正參加農民健康保險，其加保年資合計六個月以上
    ，且無左列各款情形之一者，得依本辦法申領福利津貼：一、已領取其他社會保
    險之老年給付或同一期間內政府發放之生活補助或津貼者。二、具有農業外之專
    任職業者。三、農業用地、農舍以外，其個人土地及房屋價值合計超過新台幣五
    百萬元者。四、最近一年度其個人綜合所得總額超過該年全年基本工資者。」「
    符合第二條第一項所定資格之老年農民申請發給福利津貼時，應填具申請書，並
    檢附身分證正背面影本各一份，向戶籍所在地之基層農會申領之。前項申領，應
    按年辦理‧‧‧。」「福利津貼之發放，除本條例公布施行後第一次發放，中央
    主管機關有特別規定者外，自受理申請日當月開始起算。」分別為八十四年六月
    八日發布施行之老年農民福利津貼申領及核發辦法第二條第一項、第四條、第六
    條第二項所規定。上開「福利津貼之發放，除本條例公布施行後第一次發放，中
    央主管機關有特別規定者外，自受理申請日當月開始起算」之規定，核與八十四
    年五月三十一日公布施行之老年農民福利津貼暫行條例第四條前段「符合前條資
    格條件之老年農民，得申請發給福利津貼，每月新台幣三千元」規定意旨相符。
    老年農民福利津貼之發放既係自受理申請日當月開始起算，每月三千元，則於申
    請時即不能請求追溯自申請日當月以前之月份起算，易言之，具備申領老年農民
    福利津貼資格者，每月三千元之福利津貼，應於當月內申請，逾月即喪失前一個
    月之福利津貼請求權。
四、次按「老年農民因中央主管機關八十四年六月八日發布施行之老年農民福利津貼
    申領及核發辦法第二條第一項第二款至第四款規定，不能申領福利津貼者，於本
    條例修正施行後，得依本條例修正施行前規定，申請補發。」為八十七年十一月
    十一日修正公布施行之老年農民福利津貼暫行條例第五條所規定，此乃法律特別
    針對原不符合八十四年六月八日發布施行之老年農民福利津貼申領及核發辦法第
    二條第一項第二款至第四款所規定老年農民福利津貼申請資格者，所為准予追溯
    補發之規定，對於原具備申領老年農民福利津貼資格者，即無法比照適用。
五、查原告之母親於八十五年一月至二月當時所應比對之年度所得、財產狀況未超過
    標準及無專任農業外職業，即具備申領老年農民福利津貼資格，當時卻未依八十
    四年六月八日發布施行之老年農民福利津貼申領及核發辦法第二條第一項、第六
    條規定申請發給福利津貼，遲至八十八年七月三十日才申請補發，勞工保險局核
    定因其當時未曾提出申請，已喪失八十五年一月份至二月份之福利津貼請求權，
    而不予補發，揆諸前開說明，並無不合。又因原告當時所得財產未超過標準及無
    專任農業外職業，即具備申領老年農民福利津貼資格，不是因中央主管機關八十
    四年六月八日發布施行之老年農民福利津貼申領及核發辦法第二條第一項第二款
    至第四款規定而不能申領福利津貼者，自不得依前揭八十七年十一月十一日修正
    公布施行之老年農民福利津貼暫行條例第五條規定申請補發。
六、至原告訴稱：何以八十五年五月二十日，勞工保險局主動匯入其母張春連存款帳
    戶八十五年三月至四月之福利津貼云云。經查張春連曾於八十五年三月二十八日
    向雲林縣斗南鎮農會申請老年農民福利津貼，有申請書附原處分卷可稽（填寫申
    請日期為八十五年三月二十二日，農會受理日期為八十五年三月二十八日），足
    見張春連於八十四年提出申請被駁回後，八十五年三月二十八日又重新提出申請
    ，八十五年四月六日由農會發文向勞工保險局送件，縱使其人在美國，非不可委
    託他人代為申請。則依八十四年六月八日發布施行之老年農民福利津貼申領及核
    發辦法第六條第二項及第八條規定，其福利津貼之發放，自農會受理申請日當月
    即八十五年三月起算，發放至其死亡當月即同年四月止，故勞工保險局當時僅核
    發予張春連八十五年三月至四月之福利津貼並主動匯入其存款帳戶，要無疑義，
    至於八十五年一月至二月，因當時未見其提出申請，自無從發給。
七、綜上所述，勞工保險局因原告之母於八十五年一月及二月時所得財產雖未超過標
    準及無專任農業外職業，得申請老年農民福利津貼，但當時未曾提出申請，又其
    情形不符合八十七年十一月十一日修正公布施行之老年農民福利津貼暫行條例第
    五條所規定之要件，而不予補發八十五年一月至二月之福利津貼，揆諸前揭說明
    ，並無不合，訴願決定予以維持，亦無違誤。原告起訴意旨，仍執陳詞，請求被
    告機關為補發系爭二個月之老年農民津貼之處分，為無理由，應予駁回。又本件
    依卷內資料，事證已臻明確，爰不經言詞辯論為之。
據上論結，本件原告之訴為無理由，爰依行政訴訟法第二百三十三條第一項、第九十
八條第三項前段，判決如主文。
中　　　華　　　民　　　國　　九十一　　年　　　一　　　月　　　九　　　日
                                  臺北高等行政法院  第五庭
              　　　　　　　　　　　　　　　　　　　法　官  林文舟
右為正本係照原本作成。
本件以訴訟事件所涉及之法律見解具有原則性者為限，始得於本判決送達後二十日
內向本院提出上訴狀並表明上訴理由，如已於本判決宣示後送達前提起上訴者，應
於判決送達後二十日內補具上訴理由（均按他造人數附繕本），且經最高行政法院
許可後方得上訴。
中　　華　　民　　國　　　九十一　　年　　　一　　　　月　　　十　　　　日
                                                    書記官  林孟宗
